【裁判字號】    97,訴,1062
【裁判日期】    980114
【裁判案由】    侵權行為損害賠償
【裁判全文】
臺灣高雄地方法院民事判決              97年度訴字第1062號
原      告  甲○○
訴訟代理人  乙○○
            郭憲章律師
被      告  丙○○
            弘宮企業有限公司
法定代理人  丁○○
訴訟代理人  戊○○
上列當事人間侵權行為損害賠償事件，本院民國97年12月31日言
詞辯論終結，判決如下：
    主  文
原告之訴及假執行之聲請均駁回。
訴訟費用由原告負擔。
    事  實  及  理  由
一、原告主張：被告弘宮企業有限公司（下稱弘宮公司）承攬交
    通部臺灣區○道○○○路南區○○○○○段道路標誌標線工
    程（下稱系爭工程），其受僱人即被告丙○○為受弘宮公司
    指示負責施作系爭工程之現場負責人，竟於民國95年7 月31
    日下午在場施工時，未依申請之施工通報單內容將駕駛之車
    牌號碼ZA-650自用小貨車停放於中山高速公路施工路段外車
    道，而違規停放於高雄縣鳳山市○○○○○路北上機車便道
    372.7 公里處左側路旁，並佔據車道過半之寬度，已違反道
    路交通安全規則第112 條第1 項第9 款及道路交通管理處罰
    條例第56條第1 項第5 款之禁止規定，且未派遣人員在車後
    指揮交通，亦未放置交通安全錐及開啟LED 指示燈而施工；
    適是日16時55分許，原告騎乘車牌號碼YAP-986 號重型機車
    行經上開地點，因被告違規行為，致原告撞及上開自用小貨
    車右後側，因而受有頸部挫傷併氣管裂傷、甲狀腺挫傷、左
    側聲帶麻痺及聲音受損等傷害。原告因丙○○之上開侵權行
    為，支出醫療費用新臺幣（下同）104,348 元、損傷整復費
    用3,800 元、營養品費用43,000元、機車修復費用2 萬元，
    且因此無法工作189 日，受有工作損失472,500 元，精神上
    因而痛苦不堪，得請求精神慰撫金30萬元。而弘宮公司為丙
    ○○之僱用人，依法應與丙○○負連帶賠償責任，爰依侵權
    行為之法律關係，就上開各請求項目總額943,648 元比例減
    縮計算（起訴時原請求機車修復費25,000元，並請求看護費
    14,000元，嗣原告於審理中調整請求項目，將機車修復費減
    為2 萬元，捨棄看護費，惟訴之聲明不變），並聲明：(一)被
    告連帶給付原告65萬元，及均自起訴狀繕本送達之翌日起至
    清償日止，按年利率5%計算之利息。(二)訴訟費用由被告連帶
    負擔。(三)願供擔保請准宣告假執行。
二、被告則以：丙○○施作系爭工程時，已在上開自用小貨車後
    方30公尺處設置3 個三角錐警告標誌，並於車頂架設遵循方
    向電子指示燈，對本件交通事故之發生並無過失，原告無照
    超速騎乘機車且疏未注意車前狀況，始為本件交通事故之肇
    事原因。又原告僅能請求自付之醫療費用，依其所受傷勢，
    與其無法從事電焊工作無因果關係，且無支出損傷整復、營
    養品費用之必要，又其並非每日均有工程施作，應提出扣繳
    憑單以證實薪資，再聲帶受損與不能工作無涉，另請求之精
    神慰撫金數額應予減輕或免除等語，資為抗辯。其答辯聲明
    ：(一)原告之訴及假執行之聲請均駁回。(二)訴訟費用由原告負
    擔。(三)如受不利之判決願供擔保請准宣告免為假執行。
三、兩造不爭執事項：
  (一)被告丙○○為弘宮公司之受僱人，為施作系爭工程，於95年
    7 月31日下午，將上開自用小貨車停放在上開地點，原告於
    是日16時55分許騎乘重型機車行經上開地點時，不慎撞及上
    開自用小貨車右後側，因而受有頸部挫傷併氣管裂傷、甲狀
    腺挫傷、左側聲帶麻痺及聲音受損等傷害。
  (二)被告丙○○於本件交通事故發生時，並未派遣人員在上開自
    用小貨車車後指揮交通。
  (三)原告已領取汽車強制責任險理賠金37,343元。
  (四)兩造同意上開重型機車之修復費用以2 萬元計算。
  (五)被告丙○○因本件交通事故涉犯過失傷害罪嫌，經臺灣高雄
    地方法院檢察署檢察官以95年度偵字第23921 號、95年度偵
    續字第406 號為不起訴處分，臺灣高等法院高雄分院檢察署
    以96年度上聲議字第840 號處分書駁回原告之再議確定。
四、本件爭執事項：
  (一)被告丙○○就本件交通事故之發生是否有過失？
  (二)原告是否與有過失？
  (三)如被告丙○○應負損害賠償責任，原告得請求之金額以若干
    為適當？
五、本院之判斷：
  (一)被告丙○○就本件交通事故之發生是否有過失？
  1.被告弘宮公司承攬系爭工程，其受僱人即被告丙○○為受弘
    宮公司指示負責施作系爭工程之現場負責人，並於95年7 月
    31日下午，將上開自用小貨車停放在上開地點，原告於是日
    16 時55 分許騎乘重型機車行經上開地點時，不慎撞及上開
    自用小貨車右後側，因而受有上開傷害，有道路交通事故現
    場圖1 紙、道路交通事故調查報告表(一)、(二)、現場照片及診
    斷證明書附卷可稽（見臺灣高雄地方法院檢察署95年度偵字
    第23921 卷〔下稱偵卷〕第9 至15頁、本院卷第10至13頁）
    ，並為兩造所不爭執，應認與事實相符。
  2.原告固主張其受有上開傷害，係因被告丙○○未依核准施工
    內容，竟將車輛違規停放於中山高速公路北上機車便道372.
    7 公里處左側路旁，佔據車道過半之寬度，違反道路交通安
    全規則第112 條第1 項第9 款等規定，且未派遣人員在車後
    指揮交通，亦未放置交通安全錐及開啟LED 指示燈而施工所
    致，是認丙○○就本件交通事故之發生具有過失云云。惟查
    ：
  (1)按挖掘道路應事先申請主管機關許可並知會當地警察機關；
    工程進行中，並應樹立警告標誌，夜間並安裝警告燈；工程
    完竣後，應立即撤除並將障礙物清除，道路交通安全規則第
    143 條定有明文。本件施工路段，業經弘宮公司於施工前向
    交通部臺灣區○道○○○路局南區工程處申請核准，同時並
    封閉外車道施工，且已分別知會南區交控中心及公警局第五
    隊，此有交通部臺灣區○道○○○路局南區工程處岡山工務
    段施工通報單1 份附卷可稽。而被告弘宮公司指示丙○○於
    核准施工路段（即國道1 號南向371K+400~372K+800 及北向
    372K+800~371K+400 之封閉外車道施工）從事紐澤西護欄防
    黑油漆工程，亦有上開施工通報單可佐，且為兩造所不爭執
    。又依卷附之道路交通事故現場圖所示，肇事地點車道寬度
    3. 6公尺，上開開自小貨車左側車緣前後二點，距離護欄各
    為0.2 、0.4 公尺；而被告丙○○於偵查中偵訊時供稱：因
    當時在護欄上噴漆，人拉著噴管往護欄上噴，為了讓人可以
    活動，所以車子擺放位置才會距離護欄35到40公分。衡情，
    上開自小貨車左側車緣與護欄間距40公分，以供被告施工空
    間，應係合理且必要之距離。另依卷附道路交通事故現場蒐
    證照片編號2 所示（見偵卷第12頁），肇事當時上開自小貨
    車車後確實擺放交通錐2 個，且距離車後數公尺之遙；又經
    臺灣高雄地方法院檢察署檢察官於96年1 月3 日命警再至現
    場履勘測量結果，肇事地點後方係直線車道，直線延伸至少
    170 公尺長，兩造對於當日履勘時之現場車輛擺放位置及交
    通錐擺放位置如測繪圖亦均表示沒有意見（見偵續卷第17、
    18頁）；並參閱卷附上開現場照片，足認丙○○所駕駛之自
    小貨車車頂上方清楚架設LED 指示燈指示靠右行駛之遵行燈
    誌，車輛亦貼有反光標誌，丙○○確已依交通法規設置交通
    安全錐及開啟指示燈無訛。復佐以道路交通事故調查報告表
    (一)、(二)及兩造之陳述，足知本件車禍發生當時天候晴朗、日
    間自然光線、柏油路面乾燥無缺陷、視距良好，實不難使任
    何行經肇事路段前方之人，察覺前方工程車擺放狀況，而早
    作必要之煞停準備。且由原告於警詢自承行經肇事地點時看
    見上開自小貨車當時正在緩慢向前施工等情（見偵卷第3 頁
    反面），足見原告於肇事前已察知前方有施工車輛，復以當
    時之情形，丙○○所擺放交通錐之位置、數量，已達警告來
    車注意之目的，並有架設LED 指示燈指示遵行方向，難謂有
    何注意義務之違反。原告主張丙○○未設置安全錐及開啟LE
    D 燈云云，致其撞上工程車云云，已屬無據。
  (2)又按道路因施工致交通受阻，應視需要設置各種標誌或拒馬
    、交通錐等，夜間應有反光或施工警告燈號，必要時並應使
    用號誌或派旗手管制交通。道路交通標誌標線號誌設置規則
    第145 條定有明文。本件交通事故係發生在日間，並非夜間
    ，依法僅要求設置標誌或拒馬、交通錐等，無須如夜間須設
    有反光或施工警告燈號，及使用號誌或派旗手管制交通；準
    此，原告質疑被告未依法申請施工，且又未派人在該貨車後
    方指揮交通云云，顯有誤解，亦屬無據。
  (3)再按道路施工路段均應減速慢行，作隨時停車之準備；汽車
    行駛時，駕駛人應注意車前狀況及兩車併行之間隔，並隨時
    採取必要之安全措施。道路交通安全規則第93條第1 項、第
    94條第3 項分別訂有明文。又按行車時速，依速限標誌或標
    線之規定，無速限標誌或標線者，在未劃設車道線、行車分
    向線或分向限制線之道路，或設有快慢車道分隔線之慢車道
    ，時速不得超過40公里，道路交通安全規則第93條第1 項第
    1 款後段訂有明文。本件依現場圖所載，肇事地點無號誌，
    依據上開規定，時速不得超過40公里，是以道路交通事故調
    查報告表(一)載明肇事路段速限為40公里。而由原告自承當時
    車速5 、60公里（見偵卷第14頁），顯有超速行駛，且未注
    意車前狀況減速慢行，作隨時停車之準備而肇事，足徵原告
    之駕駛行為顯有過失。又臺灣省高屏澎區車輛行車事故鑑定
    委員會鑑定、臺灣省車輛行車事故覆議鑑定委員會鑑定結果
    ，亦同此認定，有各該委員會鑑定意見書函各1 份在卷可考
    。原告雖一再質疑上開鑑定意見，乃向本院聲請送請國立交
    通大學鑑定，惟經本院送請上開學校鑑定結果，仍認甲○○
    （即原告）駕駛重型機車，超速行駛，且未注意車前狀況，
    追撞前方車輛，為肇事原因；丙○○（即被告）駕駛小貨車
    ，應無肇事因素。此有該校97年7 月24日交大管運字第0970
    011438號函及檢附行車事故鑑定書1 份在卷可稽（見本院卷
    第318 頁）。是本件車禍係因原告駕駛重機車超速行駛，且
    於白天視線良好，仍未注意車前狀況，由後撞擊前方施工車
    輛所致，被告於肇事路段停放施工車輛，應無過失可言。
  (4)原告雖主張前開鑑定並未審酌被告是否依據施工計畫及違反
    施工計畫造成之風險來認定被告有無過失，且丙○○將自小
    貨車停放在肇事路段機車便道施工，違反前開道路交通安全
    規則第112 條第1 項第9 款等規定，具有過失云云（見本院
    卷第76頁、第351 頁）。本院乃就上開車輛停放於前開機車
    道有無違反施工管制計畫等情函詢交通部臺灣國道高速公路
    局南區工程處，嗣經該處函復：本處岡山段核准弘宮公司施
    工範圍…並不包含機車道之範圍。又交通部臺灣區○道○○
    ○路局86年9 月頒「臺灣區○○○路施工之交通管制設施」
    並未明訂施工車輛停放位置，惟施工車輛仍以停放於施工交
    通管制範圍為妥…等語（見本院卷第358 頁）。是依上開主
    管機關之函文，足認主管機關僅核准被告施工工程範圍，並
    未明訂施工車輛停放位置；而依主管機關所頒「臺灣區○○
    ○路施工之交通管制設施」，並未明訂施工車輛應停放位置
    及禁止停放位置，自難謂丙○○有何違反施工管制計畫。又
    由丙○○將自小貨車停放在肇事路段機車便道時，已將車輛
    緊靠機車便道路邊停車，距離路面邊緣亦未逾越40公分，並
    留有1 米6 之路寬足供駕駛者依速限行駛，有兩造至現場履
    勘時之履勘筆錄及現場圖足證（見偵續卷第17、18頁），且
    兩造於履勘時對車輛擺放位置亦無意見，已如前述，足見丙
    ○○就工程施工而停放車輛，已兼顧交通往來及工地施工之
    安全所必要，縱有佔用道路面積亦尚屬適當，並未嚴重阻礙
    該路段人車交通之往來，自無不當可言，更無違反道路交通
    安全規則第112 條之停車規定。原告徒以丙○○未將自用小
    貨車停放在封閉之外車道而停放機車便道，即係違規停放車
    輛，違反交通管制計畫及道路交通安全規則第112 條第1 項
    第9 款等規定，具有過失云云，實無可取。
  (5)綜上所述，被告丙○○依核准施工範圍在現場施工時，已設
    有交通安全錐及LED 指示燈標示「向右靠行」等標誌，提醒
    來往人車注意，復兼顧交通往來及工地施工之安全所必要，
    佔用道路面積亦尚屬適當，未嚴重阻礙該路段人車交通之往
    來，且未有違反交通法規，難認丙○○對本件事故之發生具
    有過失，而本件車禍事故係因原告車速過快及未注意車前狀
    況所致，業經本院認定如前，刑事部分亦同此認定，業經本
    院調閱前開臺灣高雄地方法院檢察署檢察官以95年度偵字第
    23921 號、95年度偵續字第406 號過失傷害偵查卷查核無訛
    ，並有上開車鑑報告及交通大學鑑定書足佐。原告主張丙○
    ○具有過失云云，委無可取，故其依侵權行為之法律關係請
    求被告負賠償責任云云，自非有理。
  (二)又被告既無庸依侵權行為之法律關係負責，則原告就本件交
    通事故是否與有過失，及其得請求之金額若干，自無庸再行
    審論，亦併指明。
六、綜上所述，被告丙○○就本件交通事故之發生並無過失，原
    告主張依據侵權行為之法律關係請求僱用人即被告弘宮公司
    與被告丙○○負連帶賠償責任，核屬無理由，不應准許。又
    其訴既已駁回，其假執行之聲請，自失所附麗，併駁回之。
七、結論：原告之訴為無理由，依民事訴訟法第78條，判決如主
    文。
中    華    民    國    98    年    1    月    14     日
                  民事第四庭  審判長法  官  林玉心
                                    法  官  王奕勛
                                    法  官  楊淑珍
以上正本係照原本作成。
如不服本判決，應於送達後20日內，向本院提出上訴狀並表明上
訴理由，如於本判決宣示後送達前提起上訴者，應於判決送達後
10日內補提上訴理由書（須附繕本）。
中    華    民    國    98    年    1     月    14    日
                                    書記官  吳韻芳


司法院資訊處製作；財團法人民間司法改革基金會備份。
